臺灣板橋地方法院刑事裁定　　　　　　 100年度聲字第2968號
聲　請　人　臺灣板橋地方法院檢察署檢察官
受　刑　人　蘇建勳
上列聲請人因受刑人違反毒品危害防制條例等案件，先後判決確
定如附表所載，聲請定其應執行刑（100 年度執聲字第1803號）
，本院裁定如下：
    主  文
蘇建勳所犯如附表編號一至三所示之罪，所處如附表編號一至三
所示之刑，應執行有期徒刑壹年貳月，如易科罰金，以新臺幣壹
仟元折算壹日。又所犯如附表編號四至八所示之罪，所處如附表
編號四至八所示之刑，應執行有期徒刑貳年。
    理  由
一、本件聲請意旨略以：受刑人蘇建勳因違反毒品危害防制條例
    等案件，先後經法院判決確定如附表，應依刑法第53條、第
    51條第5 款規定，就附表編號1 至3 所列3 罪及編號4 至8
    所列5 罪分別定其應執行之刑，爰依刑事訴訟法第477 條第
    1 項規定聲請裁定定其應執行之刑等語。
二、按數罪併罰，有二裁判以上者，依第51條之規定，定其應執
    行刑，刑法第53條定有明文。次按司法院大法官會議議決釋
    字第662 號解釋（下稱釋字第662 號解釋）：「中華民國94
    年2 月2 日修正公布之現行刑法第41條第2 項，關於數罪併
    罰，數宣告刑均得易科罰金，而定應執行之刑逾6 個月者，
    排除適用同條第1 項得易科罰金之規定部分，與憲法第23條
    規定有違，並與本院釋字第366 號解釋意旨不符，應自本解
    釋公布之日起失其效力。」，故對於數罪併罰，數宣告刑均
    得易科罰金，而定應執行之刑超過6 個月之案件，依釋字第
    366 號、662 號解釋意旨，仍得易科罰金。且98年12月30日
    修正公布之刑法第41條第8 項亦已明文規定，並於99年1 月
    1 日生效施行，以符合釋字第662 號解釋意旨。又刑事判決
    關於有期徒刑或拘役得易科罰金之規定，刑法第41條分別定
    有明文，惟所犯為數罪併罰，其中之一罪雖得易科罰金，但
    因與不得易科之他罪合併處罰之結果，於定執行刑時，祇須
    將各罪之刑合併裁量，不得易科罰金合併執行，司法院大法
    官會議釋字第144 號解釋意旨可資參照。復按數罪併罰，應
    依分別宣告其罪之刑為基礎，定其應執行刑，此觀刑法第51
    條規定自明，故一裁判宣告數罪之刑，雖曾經定其執行刑，
    但如再與其他裁判宣告之刑定其執行刑時，前定之執行刑當
    然失效，仍應以其各罪宣告之刑為基礎，定其執行刑，不得
    以前之執行刑為基礎，以與後裁判宣告之刑，定其執行刑；
    又法律上屬於自由裁量之事項，並非概無法律性之拘束。自
    由裁量係於法律一定之外部性界限內（以定執行刑言，即不
    得違反刑法第51條之規定）使法官具體選擇以為適當之處理
    ；因此在裁量時，必須符合所適用之法規之目的。更進一步
    言，須受法律秩序之理念所指導，此亦即所謂自由裁量之內
    部性界限。關於定應執行之刑，既屬自由裁量之範圍，其應
    受此項內部性界限之拘束，要屬當然，此有最高法院59年臺
    抗字第367 號、80年臺非字第473 號判例要旨可資參照。末
    按被告犯應併合處罰之數罪，經法院分別判處有期徒刑確定
    ，並依檢察官之聲請，以裁定定其數罪之應執行刑確定，該
    數罪是否執行完畢，係以所定之刑是否全部執行完畢為斷。
    其在未裁定前已先執行之有期徒刑之罪，因嗣後合併他罪定
    應執行刑之結果，檢察官所換發之執行指揮書，係執行應執
    行刑，其前已執行之有期徒刑部分，僅應予扣除，不能認為
    已執行完畢，最高法院著有94年度臺非字第249 號判決意旨
    可資參照。
三、經查，本件受刑人蘇建勳因違反毒品危害防制條例等案件，
    分別經本院先後判處如附表所示之刑，且均經分別確定在案
    （詳如附表所示，惟如附表編號4 之最後事實審法院及案號
    應分別更正為「板橋地院」及「99年度易字第2300號」；如
    附表編號5 之最後事實審法院及案號應分別更正為「板橋地
    院」及「99年度易字第2346號」），此有各該判決書、臺灣
    高等法院被告前案紀錄表、臺灣板橋地方法院檢察署執行案
    件資料表各1 份附卷可稽。茲聲請人以本院為上開案件犯罪
    事實最後判決之法院，就附表編號1 至3 所列3 罪，及編號
    4 至8 所列5 罪聲請分別定其應執行之刑，經本院審核認聲
    請人之聲請為正當，爰依上開說明，在上開外部性及內部性
    界限範圍內，應定其應執行之刑。又本件附表編號1 至3 所
    列3 罪所定應執行之刑雖已逾6 月，且受刑人所為如附表編
    號1 之犯行其犯罪時間係在修正後刑法第41條第8 項施行前
    ，惟本條項僅係將大法官解釋予以明文化，不生新舊法比較
    之問題，應依一般適用法律原則，逕依現行之刑法第41條第
    8 項規定，諭知易科罰金之折算標準。另參酌司法院大法官
    釋字第366 號解釋理由書所言：「刑法第50條基於刑事政策
    之理由，就裁判確定前犯數罪者，設併合處罰之規定，並於
    其第51條明定，分別宣告其罪之刑，而另定其應執行者。其
    分別宣告之各刑均為有期徒刑時，則於各刑中之最長期以上
    ，各刑合併之刑期以下定其刑期，足見原無使受刑之宣告者
    ，處於更不利之地位之意」之意旨，則受刑人所犯附表編號
    1 、2 之違反毒品危害防制條例等案件所處有期徒刑5 月、
    6 月，易科罰金之折算標準均係以新臺幣1000元折算1 日，
    而所犯附表編號3 之妨害自由案件所處有期徒刑5 月，易科
    罰金之折算標準係以新臺幣2000元折算1 日，若本案有期徒
    刑定應執行刑之刑期，係以新臺幣2000元折算1 日，顯對被
    告所犯傷害罪所定之折算標準不利。從而揆諸前開大法官解
    釋意旨，本件易科罰金之折算標準，仍以新臺幣1000 元 折
    算1 日為當，附此敘明。
四、依刑事訴訟法第477 條第1 項，刑法第53條、第51條第5 款
    、第41條第1 項前段、第8 項，裁定如主文。
中    華    民    國     100   年     7    月    7    日
                     刑事第十五庭  法  官  黃司熒
以上正本證明與原本無異。
如不服本裁定，應於裁定送達後5 日內，向本院提出抗告狀（應
附繕本）。
                                   書記官  屠衛民
中    華    民    國     100   年     7    月    7    日